臺灣士林地方法院刑事判決　　　　　　　100年度易字第271號
公　訴　人　臺灣士林地方法院檢察署檢察官
被　　　告　潘姿君
選任辯護人　余梅涓律師
上列被告因賭博案件，經檢察官提起公訴（99年度偵字第7069號
），本院判決如下：
    主  文
潘姿君共同意圖營利，聚眾賭博，處有期徒刑肆月，如易科罰金
，以新臺幣壹仟元折算壹日。扣案如附表所示存款新臺幣捌仟
佰元應與綽號「叔叔」之人連帶沒收。
    事  實
一、潘姿君與真實姓名、年籍不詳，綽號「叔叔」之成年男子，
    共同基於賭博及意圖營利提供賭博場所、聚眾賭博之犯意聯
    絡，以由「叔叔」負責提供「天下運動網」簽賭網站（以下
    簡稱系爭賭博網站），潘姿君則以公眾得以網路進出使用之
    系爭賭博網站向外招收賭客簽賭並負責收取賭金之分工方式
    ，自民國97年間起至99年4 月29日下午6 時許止，透過電腦
    網路供不特定多數人進行賭博或與不特定多數人對賭，而經
    營賭博簽賭網站。其方式為：綽號「叔叔」之人提供系爭賭
    博網站之簽賭帳號、密碼予潘姿君，供潘姿君透過電腦網際
    網路設備連結至該網站簽賭，潘姿君再提供帳號、密碼予住
    處位於臺北市○○區○○街66之6 號2 樓之下線賭客高淑英
    （另由臺灣士林地方法院檢察署檢察官為緩起訴處分）及其
    他不特定之人，使高淑英及其他不特定賭客得以自有之電腦
    網路設備，透過網際網路連結系爭賭博網站，並於輸入潘姿
    君提供之帳號、密碼後，即於系爭賭博網站自行下注或與潘
    姿君對賭，簽賭項目係依美國職籃、職棒等職業運動競賽下
    注當天參賽隊伍之比賽結果，依賠率計算賭注。潘姿君每與
    所招攬賭客對賭，賭客若押中，可依其下注金額及賠率獲取
    彩金，其中潘姿君負責與旗下賭客彩金之九成，餘一成則由
    「叔叔」負責，賭客如未押中，所下注金額之九成即歸潘姿
    君所有，餘一成則歸「叔叔」所有，賭客每次最高可下注3
    萬元，以此方式簽賭職業運動競賽。潘姿君並以其所申設、
    臺北國際商業銀行帳號00000000000000號帳戶（以下簡稱系
    爭帳戶）向賭客以收取簽賭金額，再將分攤金額交予「叔叔
    」。嗣於追查系爭賭博網站之上游賭博業者時，經分析並調
    閱IP位址申設資料，復由臺灣士林地方法院檢察署檢察官於
    99年4 月29日17時30分許指揮警方至高淑英前揭住處實施搜
    索查獲，並循線扣得潘姿君所有如附表所示系爭帳戶內之犯
    罪所得賭金8,300 元（含綽號「叔叔」之人所應分得之一成
    彩金部分），始悉上情。
二、案經臺北市政府警察局大安分局報告臺灣士林地方法院檢察
    署檢察官偵查起訴。
    理  由
一、按被告以外之人於審判外之陳述，雖不符同法第159 條之1
    至之4 之規定，而經當事人於審判程序同意作為證據，法院
    審酌該言詞陳述或書面陳述作成時之情況，認為適當者，亦
    得為證據。又當事人、代理人或辯護人於法院調查證據時，
    知有第159 條第1 項不得為證據之情形，而未於言詞辯論終
    結前聲明異議者，視為有前項之同意，同法第159 條之5 亦
    有明定。經查，本判決下列所引用之各項證據方法之證據能
    力，檢察官及被告於本院審判期日中均未予爭執，且迄至言
    詞辯論終結前亦未聲明異議（見本院卷第16頁背面、第41頁
    ），本院審酌該等言詞陳述及書面陳述作成時之情況，並無
    不宜作為證據之情事，依刑事訴訟法第159 條之5 第2 項之
    規定，自得作為證據。
二、前揭犯罪事實，業據被告潘姿君於偵查、本院準備程序及審
    理時均坦承不諱（偵卷第160 頁、本院卷第17頁背面），核
    與證人即賭客高淑英於警詢、偵查及本院審理中所為之證述
    （偵卷第9 頁至第13頁、第42頁至第44頁、第50頁至第54頁
    、本院卷第18頁）相符，並有IP位址：118.166.244.100 之
    用戶資料查詢結果1 紙（證人高淑英使用）、被告所有系爭
    帳戶之存款業務往來申請及約定書暨現金卡申請書、歷史明
    細資料1 份（偵卷第25頁、第55頁至第153 頁）在卷可機稽
    ，並有扣案電腦主機及螢幕各1 臺、滑鼠1 個、鍵盤1 個、
    NOKIA 牌手機1 支（含行動電話門號0000000000號SIM 卡1
    張）、華泰商業銀行存摺1 本、NBA 球隊英文簡稱表1 張、
    筆記本1 本（偵卷第21頁至第24頁）可資佐憑。本件事證明
    確，被告之犯行堪以認定，應予依法論科。
三、論罪科刑：
  (一)按刑法第268 條規定之「供給賭博場所」，係指提供特定處
    所供人從事賭博行為而言，只要有一定之場所供人賭博財物
    即可，非謂須有可供人前往之一定空間場地始足當之，電話
    、傳真、網路均可為傳達賭博之訊息，例如營利意圖而提供
    網址供人賭博財物者，亦屬提供賭博場所之一種，而以傳真
    或電話簽注號碼賭博財物，與親自到場簽注賭博財物，僅係
    行為方式不同，並不影響其犯罪行為之認定，最高法院著有
    94年度臺非字第265 號判決意旨可參。本件被告潘姿君與共
    犯即綽號「叔叔」之人共同提供公眾得以網際網路連線，並
    以帳號、密碼登入之系爭賭博網站，聚集不特定多數人加入
    會員，至系爭賭博網站下注，與之賭博財物，並憑以獲取利
    益，自符合刑法第268 條意圖營利供給賭博場所，及聚眾賭
    博之要件。
  (二)核被告潘姿君所為，係犯刑法第266 條第1 項前段普通賭博
    罪、同法第268 條前段之意圖營利供給賭博場所罪及同條後
    段之意圖營利聚眾賭博罪。次按刑事法若干犯罪行為態樣，
    本質上原具有反覆、延續實行之特徵，立法時既予特別歸類
    ，定為犯罪構成要件之行為要素，則行為人基於概括之犯意
    ，在密切接近之一定時、地持續實行之複次行為，倘依社會
    通念，於客觀上認為符合一個反覆、延續性之行為觀念者，
    於刑法評價上，即應僅成立一罪之「集合犯」。學理上所稱
    「集合犯」之職業性、營業性或收集性等具有重複特質之犯
    罪均屬之，例如經營、從事業務、收集、販賣、製造、散布
    等行為概念者是（最高法院95年度臺上字第1079號判決意旨
    參照）。本件被告經營賭博網站，與不特定賭客對賭財物、
    共同意圖營利，供給賭博場所及聚眾賭博，本質上即含有反
    覆實施性質，應論以集合犯之實質上一罪。被告所犯普通賭
    博、供給賭博場所、聚眾賭博等三罪間，係一行為而同時觸
    犯數罪名之想像競合犯，應依刑法第55條之規定，從情節較
    重之聚眾賭博罪論處。被告與真實姓名、年籍不詳，綽號「
    叔叔」之成年男子就意圖營利而聚眾賭博犯行，彼此有犯意
    聯絡與行為分擔，應論以共同正犯。爰審酌被告並無前科、
    素行尚佳，此有臺灣高等法院被告前案紀錄表1 份在卷可稽
    ，被告意圖營利而與綽號「叔叔」之人共同經營賭博網站、
    聚眾賭博，助長投機風氣，危害社會善良風俗，兼衡被告犯
    後坦承犯行，已知悔悟，犯後態度尚稱良好，並參酌被告之
    犯罪動機、目的、手段、生活狀況、智識程度及參與本件犯
    罪程度及犯罪所得等一切情狀，量處如主文所示之刑，並諭
    知易科罰金之折算標準，以示懲儆。
四、沒收部分
  (一)扣案電腦主機及螢幕各1 臺、滑鼠1 個、鍵盤1 個、NOKIA
    牌手機1 支（含行動電話門號0000000000號SIM 卡1 張）、
    華泰商業銀行存摺1 本、NBA 球隊英文簡稱表1 張、筆記本
    1 本，均係證人高淑英所有，業據其證述在卷（偵卷第10頁
    ），而非被告所有供犯本件犯罪所用之物，是自無庸依刑法
    第38條第1 項第2 款之規定宣告沒收。
  (二)按共同正犯因相互間利用他人之行為，以遂行其犯意之實現
    ，本於責任共同之原則，有關沒收部分，對於共犯間供犯罪
    所用之物，自均應為沒收之諭知（最高法院91年度臺上字第
    5583號判決可資參照）。共同正犯之犯罪所得，因係合併計
    算，為避免執行時發生重複沒收之情形，故各共同正犯之間
    係採連帶沒收主義，於裁判時僅諭知連帶沒收，不得就全體
    共同正犯之總所得，對各該共同正犯分別重複諭知沒收（最
    高法院95年度臺上字第1781號判決、65年度第5 次刑庭庭推
    總會議決議可資參照）。次按因犯罪所得之物，既係因不法
    行為所取得，於對之宣告沒收時，自毋庸考量其成本若干、
    利潤多少，應全部均諭知沒收，貫徹政府杜絕犯罪之決心，
    以符立法本旨（最高法院94年度台上字第1976號、91年度台
    上字第2419號判決意旨可參）。本件公訴意旨雖認系爭帳戶
    所扣得之存款74萬4,827 元均屬被告因犯罪之所得，而聲請
    予以宣告沒收。惟查：
  1.系爭帳戶雖係被告用以向系爭賭博網站之會員（即下線）收
    取賭金之用，然亦供被告及其家人調借現金週轉之用等情，
    業據被告自承在卷（偵卷第159 頁），而由系爭帳戶之歷史
    交易往來明細以觀，除被告自承為其下線賭客之證人高淑英
    曾匯款至系爭帳戶外，尚有諸多他人之匯款存入紀錄，有前
    揭明細1 份在卷可憑（偵卷第57頁至第153 頁），前開匯款
    入系爭帳戶之人，既無證據可認為系爭賭博網站之會員（即
    下線），此外又查無其他積極證據足資認定系爭帳戶係專供
    被告收取賭金之用，是就未扣案系爭帳戶之存摺爰不予宣告
    沒收。
  2.又99年4 月27日匯入系爭帳戶之35萬8,300 元，乃證人高淑
    英以匯款轉帳之方式存入系爭帳戶，其中扣案如附表所示8,
    300 元乃證人高淑英因與被告對賭賭輸後需支付之賭金，而
    系爭帳戶內除證人高淑英匯入之借款、證人張舜斌所清償之
    欠款外，尚有剩餘之賭金乙節，業據被告自承在卷（本院卷
    第16頁背面），核與證人高淑英於偵查及本院審理中所為之
    證述（偵卷第43頁、本院卷第17頁背面）相符，是前揭8,30
    0 元（含「叔叔」所應分得之一成彩金）自屬被告及共犯綽
    號「叔叔」之人因犯本罪之所得，且無其他證據足資證明業
    已滅失，基於前揭所述共犯連帶沒收原則，爰依刑法第38條
    第1 項第3 款之規定予以宣告與共犯即綽號「叔叔」之人連
    帶沒收，且毋庸再將被告先前所受損失之金額予以扣除。
  3.至證人高淑英匯入之其餘35萬元，乃被告向證人高淑英借貸
    ，證人高淑英交付予被告之借款等情，亦據證人高淑英證稱
    ：我借被告35萬元，為了要留存證據，所以我是以匯款的方
    式交付予被告，99年5 月初的時候被告就以現金交付給我，
    清償這筆借款了等語（本院卷第17頁背面至第18頁），是此
    筆款項雖為證人高淑英所匯入，然尚無證據證明與本件賭博
    犯行有關，爰不予宣告沒收。
  4.另99年4 月26日匯入系爭帳戶之20萬元，被告辯稱此為證人
    張舜斌所償還之借款等語，雖未經證人張舜斌到庭結證以資
    佐證，然既無積極證據足證證人張舜斌乃被告旗下賭客，復
    無證據足認此筆款項與本件賭博犯行有關，爰不予宣告沒收
    。
  5.至系爭帳戶內其餘18萬6,527 元，既非被告旗下賭客即證人
    高淑英所匯入，亦無其他積極證據足資認定與被告本件賭博
    犯行有關，亦不予宣告沒收。
據上論斷，應依刑事訴訟法第299 條第1 項前段，刑法第28條、
第266 條第1 項前段、第268 條、第55條、第41條第1 項前段、
第38條第1 項第3 款、第3 項，刑法施行法第1 條之1 第1 項、
第2 項前段，判決如主文。
本案經檢察官鄭嘉欣到庭執行職務
中    華    民    國   100    年    11    月    10    日
                  刑事第五庭審判長法  官  雷雯華
                                  法  官  李冠宜
                                  法  官  李郁屏
以上正本證明與原本無異。
如不服本判決應於收受送達後10日內向本院提出上訴書狀，並應
敘述具體理由。其未敘述上訴理由者，應於上訴期間屆滿後20日
內向本院補提理由書( 均須按他造當事人之人數附繕本)「 切勿
逕送上級法院」。
                                  書記官  方蘭芬
中    華    民    國   100    年    11    月    15    日
附錄本案論罪科刑法條之依據：
中華民國刑法第266條
（普通賭博罪與沒收物）
在公共場所或公眾得出入之場所賭博財物者，處 1 千元以下罰金
。但以供人暫時娛樂之物為賭者，不在此限。
當場賭博之器具與在賭檯或兌換籌碼處之財物，不問屬於犯人與
否，沒收之。
中華民國刑法第268條
（圖利供給賭場或聚眾賭博罪）
意圖營利，供給賭博場所或聚眾賭博者，處 3 年以下有期徒刑，
得併科3千元以下罰金。
附表：潘姿君遭凍結帳戶之資金
┌──┬─────┬──────────┬──────┐
│編號│帳戶申設者│銀行帳號            │帳戶內資金  │
├──┼─────┼──────────┼──────┤
│ 1  │潘姿君    │臺北國際商業銀行帳號│8,300元     │
│    │          │00000000000000號帳戶│            │
└──┴─────┴──────────┴──────┘